【裁判字號】    90,上訴,823
【裁判日期】    900626
【裁判案由】    毒品危害防制條例
【裁判全文】
臺灣高等法院臺中分院刑事判決                      九十年度上訴字第八二三號
    上  訴  人
    即  被  告  甲○○
    選任辯護人  張居德律師
右上訴人因毒品危害防制條例案件，不服臺灣臺中地方法院八十九年度訴字第二二三
一號中華民國九十年三月二十八日第一審判決（起訴案號：臺灣臺中地方法院檢察署
八十九年度偵字第七九九五號），提起上訴，本院判決如左：
      主  文
上訴駁回。
      事  實
一、甲○○前因施用毒品案件，經臺灣高等法院及原審臺灣臺中地方法院裁定送觀察
    、勒戒，均無繼續施用毒品傾向，分別經臺灣高等法院以八十七年度上易字第四
    六八八號判決免刑及臺灣臺中地方法院檢察署以八十七年度偵字第二五九六九號
    為不起訴處分確定。其後復因施用第二級毒品安非他命，經臺灣臺中地方法院檢
    察署以八十九年度毒偵字第四四號提起公訴（另以八十九年度偵字第三三五八號
    、第三六六六號函送併案審理）後，經原審於民國（下同）八十九年七月十三日
    以八十九年度易字第七六三號判處有期徒刑六月，同年八月十四日確定。甲○○
    又於八十九年二月九日在其向年籍不詳綽號「阿吉」之男子購得第一級毒品海洛
    因三包之後，由於乙○○（曾因犯煙毒罪經撤銷假釋，尚餘殘刑四年九月八日，
    未到案執行，經臺灣桃園地方法院檢察署通緝中）先前曾與之電話連繫要購買海
    洛因毒品，詎甲○○竟起意意圖營利，基於販賣第一級毒品海洛因之犯意，利用
    其所持有0000000000號行動電話充當聯絡販賣毒品所用之工具，自八
    十九年二月九日凌晨零時五十分三十八秒起至翌日（十日）凌晨零時九分四十二
    秒止，八度與乙○○使用之0000000000號行動電話聯絡交易毒品海洛
    因事宜，二人即相約在台中市○○路○段四五０號前當面試用海洛因純度並交易
    ，甲○○乃攜帶上述三包海洛因於八十九年二月十日凌晨零時三十分許，抵達相
    約交易地點，並坐在車牌號碼ＴＣＭ－一七八號機車上等候乙○○，適台中市警
    察局刑警隊組長林金宏等人經過該處，發現甲○○行跡可疑，趨前盤詰，甲○○
    見狀便將一鐵質香菸盒放置在該機車踏板上，而為警目睹當場查扣，發現內有第
    一級毒品海洛因三包（淨重五‧四四公克，純度百分之二十二‧三一，包裝重一
    ‧０五公克）及第二級毒品安非他命七包（毛重十‧九公克，甲○○所犯施用第
    二級毒品安非他命罪嫌，另由臺灣臺中地方院檢察署檢察官以八十九年度毒偵字
    第三三五八號案件偵辦，並移請原審八十九年度易字第七六三號案件併辦），並
    自甲○○身上起獲安非他命吸食器一個及0000000000號行動電話一支
    。同日凌晨零時三十五分許，乙○○與不知情之友人張朝柏抵達現場，亦經警加
    以盤詰並自乙○○身上起獲海洛因一小包（毛重０‧四公克）、斜尖吸管一支及
    0000000000號行動電話一支（乙○○已於八十九年二月十日另解送通
    緝機關臺灣桃園地方法院檢察署執行撤銷假釋之殘刑四年八月九日，而其所犯施
    用毒品案件，則經臺灣臺中地方法院檢察署以八十九年度毒偵字第一三三五號案
    件偵辦，嗣移轉由臺灣桃園地方法院檢察署偵辦），而查悉上情。
二、案經臺中市警察局移請臺灣臺中地方法院檢察署檢察官偵查起訴。
      理  由
一、訊據上訴人即被告甲○○對於右揭向年籍不詳綽號「阿吉」之男子購得第一級毒
    品海洛因三包之後，八度以其所有0000000000號行動電話與乙○○聯
    絡通話，並相約在台中市○○路○段四五０號前會面，其隨即攜帶上述三包海洛
    因於八十九年二月十日凌晨零時三十分許抵達，坐在車牌號碼ＴＣＭ－一七八號
    機車上等候乙○○，適台中市警察局刑警隊組長林金宏等人經過該處，發現行跡
    可疑，趨前盤詰，見其將裝有毒品之鐵質香菸盒放置在該機車踏板上，而當場查
    扣，發現內有第一級毒品海洛因三包（淨重五‧四四公克，純度百分之二十二‧
    三一，包裝重一‧０五公克）及第二級毒品安非他命七包（毛重十‧九公克），
    稍後乙○○亦與不知情之友人張朝柏抵達現場之事實，供認不諱。雖其矢口否認
    涉有販賣第一級毒品海洛因未遂之犯行，辯稱：伊係經由友人介紹，而與乙○○
    聯絡通話，所談內容係關於乙○○欲向伊洽購茶葉事宜，因伊先前剛向「阿吉」
    購得海洛因三包，所以隨身攜帶，以致被誤為係欲販賣云云。
二、然查：被告於警訊時陳稱：查獲的海洛因及安非他命是伊本人所有，伊有吸食安
    非他命，最後一次是八十九年二月九日下午六時許，伊持有的海洛因及安非他命
    是一名綽號「阿瑞」委託伊以新台幣（下同）二萬元代價向「阿吉」購得，而伊
    正在等「阿瑞」來拿取海洛因及安非他命，伊不是要賣海洛因給乙○○，伊是經
    朋友介紹認識乙○○，伊和乙○○是不曾見過面，伊和乙○○聯絡要互相認識泡
    茶聊天等語，並無片言隻字提及乙○○欲向其購買茶葉之事。偵查中於八十九年
    二月十日始改稱：毒品是在機車踏板處查到的，不是伊所有，乙○○是找伊要買
    茶葉，電話中沒有說要買毒品云云。及至原審亦謂：在ＴＣＭ－一七八號機車上
    被警查獲的海洛因三包、安非他命七包是伊買來要自己吸用的，當天乙○○與伊
    約在台中市○○路○段四五０號前，是要伊帶他去買茶葉，伊之前沒有見過乙○
    ○，毒品是當天以二萬元買來的，被查獲那幾天伊沒有吸海洛因，但之前曾吸食
    海洛因，伊不是要賣毒品給乙○○云云。倘若被告甲○○係因乙○○欲向其購買
    茶葉而與之聯絡通話，何以被告甲○○不於警訊之初供明？卻稱「要互相認識泡
    茶聊天」？且被告居住台中縣梧棲鎮○○里○○路八號，復自稱對台中不熟（見
    本審九十年五月二十五日訊問筆錄），且乙○○與被告前此素未謀面，如乙○○
    欲向其購買茶葉，為何不到梧棲卻相約到台中市○○路○段四五０號前會面？尤
    其被告並未隨身攜帶所謂之茶葉？所辯顯然有悖常情。
三、本案欲向被告購買海洛因之乙○○係因案遭臺灣桃園地方法院檢察署通緝，原居
    住台北地區，嗣因故要南下台中市○○○路一六八號十五樓之七其兄嫂陳麗雪處
    住數天，並向其台北友人打聽購買海洛因之管道，依其友告知甲○○之行動電話
    號碼，自八十九年二月九日零時五十分三十八秒起至翌日（十日）凌晨零時九分
    四十二秒止，與甲○○相互聯絡八次後敲定交易海洛因之時間、地點（自同月九
    日晚上八時三十七分二十秒起，至翌日凌晨零時九分四十二秒止，則有密集聯絡
    五次），且因彼此間未曾謀面互不認識，乃講明被告穿著深色夾克，乙○○穿著
    黃色夾克，作為辨識方法，隨後乙○○與不知情之張朝柏由台中市○○○路一六
    八號五樓步行至台中市○○路○段四五０號前，適值警方盤詰甲○○，其等到場
    後乃一同遭盤查等情，業據乙○○與張朝柏於警訊時分別供述甚明，而該為警查
    獲過程亦為被告所不爭執，並有被告與乙○○二人所使用之行動電話二支扣案、
    遠傳電信股份有限公司出具之0000000000號行動電話雙向通聯紀錄、
    臺灣大哥大股份有限公司所出具之0000000000號行動電話通聯紀錄各
    一份附卷可稽，且有海洛因三包（淨重五‧四四公克，包裝重一‧０五公克）扣
    案佐證。而該扣案之白色粉末經送請法務部調查局檢驗結果，確係海洛因無訛，
    亦有該局八十九年三月十三日（八九）陸(一)字第八九一三三二００號鑑定通知書
    一份在卷足憑。顯見被告當時所持有之三包海洛因係因欲販賣給乙○○而隨身攜
    帶，至為明灼。雖乙○○嗣於八十九年二月十日檢察官偵訊時陳稱：伊不是要向
    被告買毒品云云。惟乙○○於經警查獲移送地檢署接受檢察官訊問：「為何警訊
    說準備向他買毒品」時，猶答稱「我是問他有沒有門路可以買毒品：：：」，及
    至被告甲○○於檢察官訊問時辯稱：「（問：乙○○有無電話找你？）有，他找
    我買茶葉」之後，乙○○始附和被告所為要購買茶葉之陳述，乙○○事後所為供
    詞，意在迴護被告甲○○，洵無疑義。
四、雖被告於原審辯稱：伊在警訊筆錄中有遭警員打伊胸部，所以警訊筆錄並不實在
    ，在檢察官之偵訊筆錄則實在，因當天製作警訊筆錄時，第一份筆錄不實在，警
    察叫伊簽名，伊不簽名，就有人當場打伊叫伊配合，但不是做筆錄的警察打伊，
    所以才又另寫一份筆錄，根據伊所講的話寫筆錄云云。惟據證人即本案製作被告
    警訊筆錄之刑警隊偵查員黃赤杰於原審結稱：被告的警訊筆錄係伊製作，被告沒
    被刑求，當時是根據被告供述製作，不可能製作二份筆錄，若有二份筆錄，二份
    都會附卷等語；而觀諸八十九年二月十日之偵查筆錄所載，於偵查中檢察官曾當
    場檢視被告胸部並無被打痕跡，此有偵查筆錄可據；況被告於警訊時所供，其係
    否認有販賣海洛因給乙○○及否認有施用海洛因之行為，果如被告所辯，其於警
    訊時有遭警刑求逼供，警方豈會仍製作被告否認犯行之警訊筆錄，足證本案警方
    於製作被告之警訊筆錄時，確如證人黃赤杰所述，係依被告甲○○之自由陳述而
    據實記載不虛，被告所辯於警訊中遭刑求乙節，尚屬無據。
五、又被告雖於八十九年二月九日在其向年籍不詳綽號「阿吉」之男子購得第一級毒
    品海洛因三包之後，由於乙○○先前曾與之電話連繫要購買海洛因毒品，利用其
    所有0000000000號行動電話與乙○○通話聯絡，進行交易毒品海洛因
    事宜，並相約當面試用海洛因純度及交易，但被告既有如事實欄所載之施用毒品
    之前科紀錄（見臺灣高等法院被告全國前案紀錄表所載），則其購入毒品海洛因
    三包，非必即係為了販賣而販入。本件亦查無任何確切證據足以證明被告係為了
    販賣毒品而向綽號「阿吉」之人販入上開海洛因三包。然被告既於購得毒品之後
    ，由於乙○○先前曾與之電話連繫要購買海洛因毒品，而與之通話聯絡，進行交
    易毒品海洛因事宜，並相約當面試用海洛因純度及交易，其有販賣第一級毒品海
    洛因之犯意及犯行，且已著手於販賣行為之實施，則無庸疑。惟於被告攜帶毒品
    海洛因先抵達相約交易地點，乙○○尚未到達之時，即為警盤詰查獲而未能順利
    完成與乙○○之交易行為，致其販賣第一級毒品海洛因之目的未能得逞，其犯罪
    尚處未遂階段，事證極為明確。被告否認犯罪，所辯各節無非係其卸責之詞，連
    同乙○○於偵查中所為迴護被告之陳述，均不足遽採，被告犯行洵堪認定。
六、核被告所為，係犯毒品危害防制條例第四條第五項、第一項之販賣第一級毒品未
    遂罪。被告持有毒品海洛因之低度行為，應為其販賣之高度行為所吸收，不另論
    罪。被告已著手於販賣行為之實施，惟遭警方盤詰查獲而未能順利完成與乙○○
    之交易行為，致販賣未遂，應依刑法第二十六條前段之規定減輕其刑。公訴意旨
    以被告所為係犯毒品危害防制條例第四條第一項之販賣第一級毒品罪，係因其認
    定被告不施用第一級毒品海洛因，故其購入持有之海洛因三包顯係為供販賣而販
    入持有為其論據，然本案查無積極證據足資證明被告購入海洛因之目的即係為供
    販賣一途，且客觀上被告購入該海洛因亦有可能係為供己或轉讓他人施用，故難
    認被告購入海洛因之初，其目的即係為轉賣圖利，而遽依販賣既遂論罪，公訴意
    旨上開認定，容有誤解。
七、原審以被告犯行明確，而適用毒品危害防制條例第四條第五項第一項、第十八條
    第一項前段、第十九條第一項前段及刑法第十一條前段、第二十六條前段之規定
    ，並審酌被告有多次違反毒品危害防制條例案件之前科素行、犯罪之動機、目的
    、手段、販賣毒品危害國民身心健康甚巨及犯後否認犯行之犯後態度等一切情狀
    ，判處有期徒刑拾年。並將扣案之海洛因三包（淨重五‧四四公克，純度百分之
    二十二‧三一，包裝重一‧０五公克）係毒品，應依毒品危害防制條例第十八條
    第一項前段宣告沒收並銷燬。扣案之被告所持有並供其與乙○○聯絡販賣海洛因
    所用之0000000000號行動電話一支，依毒品危害防制條例第十九條第
    一項前段之規定宣告沒收。同時說明扣案之0000000000號行動電話，
    雖由被告甲○○所持有，然於本案並無證據證明被告有利用該行動電話與乙○○
    聯絡洽談交易毒品之事宜，尚難認係供被告販賣毒品所用之物，故不予宣告沒收
    ，另被告於被查獲時所持有之第二級毒品安非他命七包、玻璃吸食器一個等物，
    則另由檢察官於八十九年度毒偵字第三三五八號案件中處理。其認事用法，核無
    違誤，量刑亦屬允當適中，被告否認犯罪，上訴意旨指摘原審判決不當，顯無理
    由，應予駁回。
八、據上論斷，應依刑事訴訟法第三百六十八條，判決如主文。
九、本案經檢察官朱朝亮到庭執行職務。
中      華      民      國      九十       年     六     月   二十六    日
                                臺灣高等法院臺中分院刑事第九庭
                                      審判長法  官  陳  筱  珮
                                            法  官  趙  春  碧
                                            法  官  古  金  男
右正本證明與原本無異。
如不服本判決應於收受送達後十日內向本院提出上訴書狀，其未述上訴之理由者並
得於提起上訴後十日內向本院補提理由書（均須按他造當事人之人數附繕本）。
                                            書記官  陳  妙  瑋
中      華    民      國      九十       年     六     月   二十八    日
附錄論罪科刑法條：
毒品危害防制條例第四條第一項、第五項
                                                                        Ｒ


司法院資訊處製作；財團法人民間司法改革基金會備份。
